【裁判字號】    99,聲再,204
【裁判日期】    990531
【裁判案由】    貪污治罪條例
【裁判全文】
臺灣高等法院刑事裁定                 99年度聲再字第204號
再審聲請人
即受判決人  甲○○
再審聲請人
即受判決人  乙○○
共同代理人  張振興律師
上列聲請人等因貪污治罪條例等案件，對於本院96年度重矚上更
(三)字第217號，中華民國97年12月10日確定判決（原審案號：
臺灣桃園地方法院87年度少連訴字第53號），聲請再審，本院裁
定如下：
    主  文
再審之聲請駁回。
    理  由
一、聲請意旨略以：
(一)關於受判決人甲○○、乙○○共同有得為再審之理由：
  1.原審並未將郭振源警詢錄音帶完全勘驗完畢，審判期日僅勘
    驗2、3分鐘後，即因音質不佳而中斷勘驗，況警詢筆錄之製
    作，距犯罪事實發生日已逾一年以上，若非警詢人員提供行
    賄名單而使郭振源照本宣科，其何以依序流暢答詢出數十人
    之姓名。
  2.本件同案被告李元添答案卡遭竄改，但原審未認定有犯罪，
    同此理由，何以指被竄改之被告二人「答案卡」，逕自認為
    是行賄所致？又新發現證據同案被告李元添銀行匯款資料，
    足證其犯行已明，原審卻將入罪被告之所有證據均無適用在
    李元添之上，況被告二人均查無匯款資料，即可證絕無行賄
    之事實。
  3.新發現證據指出87年11月25日（87）校科字第875631號函及
    88年6月30日（88）校教字第882680號函，其發文單位實為
    不一樣，如何就鑑定報告做為證據，蓋教務處為學校之教學
    行政單位，如何應用科學儀器檢驗。又事發前後僅相距六個
    月，就答覆無法分析成分，又很多答案卡均被塗改卻連起訴
    也沒有，保管答案卡之公務員邱俊誠亦證稱答案卡之箱子封
    條完整，原審均無查明，陷被告二人入罪其嚴重違反程序正
    義。
  4.原審提及名單之存否及何來是本案關鍵，卷內一切人證物證
    並無任何一項可以證明被告交付賄款給陳祥葳，原審僅憑郭
    振源所稱陳祥葳有交付一張名單給他，且內有被告姓名，遽
    認被告有行賄事實，實屬率斷。
(二)有關甲○○應為無罪判決之另一理由：
  1.同案被告郭振源已供述將相關考生准考證輸入該程式後，電
    腦程式會自動將原不及格考生之成績調整為及格。被告甲○
    ○筆試總分358.57扣除竄改部分35分，再加上資積計分，所
    得為72.10分，尚超過該次考試男生罪低分數69.88分，仍達
    錄取標準，則前開郭振源所稱收受甲○○匯款而竄改分數，
    即非實在；況且甲○○之成績在未經「竄改」前即已達錄取
    標準，郭振源所設計之程式無從使甲○○之成績「達到錄取
    標準」。
  2.依原審判決理由第9頁第9行至第12行所認定郭振源犯罪事實
    「於主程式啟動核算成績時，依據其先前所輸入之考生准考
    證號碼或姓名，竄改各該考生各科成績分數或資積分數，使
    該考生得以達錄取標準」，則知甲○○之成績既已可錄取警
    大，無從發生使甲○○「得以達到錄取標準」之情形，原審
    就此應認被告甲○○無罪之卷內新證據未加審酌。
（三）乙○○利用公餘時間及本件訴訟期間仍進修法律學分，又
    報名上課司法事務官，日前又考上開南大學公共管理碩士在
    職專班，已取得入學報到單，有上課證、學分證明書、入學
    報到單等可明，而乙○○之父於96年間因憂心愛子涉訟，抑
    鬱而終，其母高齡75歲，若愛子頓陷囹圄，家中已無扶養之
    人，生計將陷困頓，請秉持刑法謙抑性原則，並依刑事訴訟
    法第420條第1項第6款，請求開啟再審程序，還被告二人之
    清白云云。
二、按因發現確實之新證據，足認受有罪判決之人應受無罪、免
    訴、免刑或輕於原判決所認罪名之判決者，得聲請再審，刑
    事訴訟法第420 條第1 項第6 款定有明文。「所謂發見之新
    證據，係指該項證據，事實審法院於判決前因未經發見，不
    及調查斟酌，至其後始行發見者而言，若判決前已經當事人
    提出或聲請調查之證據，經原法院捨棄不採者，即非該條款
    所謂發見之新證據，不得據為聲請再審之原因。」（最高法
    院28年抗字第8 號判例），「刑事訴訟法第420 條第1 項第
    6 款及第422 條第3 款所稱新證據之意義仍採以往之見解，
    係指該項證據於事實審法院判決前已經存在，當時未能援用
    審酌，至其後始行發見者而言。」（最高法院72年度第11次
    刑事庭會議決議）。因之所謂發見確實之新證據，係指該證
    據於事實審法院判決前已經存在，為法院、當事人所不知，
    不及調查斟酌，至其後始行發見，且就證據本身形式上觀察
    ，固不以絕對不須經過調查程序為條件，但必須顯然可認為
    足以動搖原有罪確定判決，而為受判決人無罪、免訴、免刑
    或輕於原判決所認罪名之判決者為限。倘已經提出之證據於
    判決時漏未審酌，除係不得上訴於第三審法院之案件，經第
    二審確定之判決，合於同法第421 條規定再審理由得依該條
    規定聲請再審外，即非此所稱之新證據，不得據以聲請再審
    。故受理聲請再審之最後事實審法院，應就聲請再審理由之
    所謂「新證據」，是否具備事實審判決前已經存在，為法院
    、當事人所不知，事後方行發見之「嶄新性」（或稱「新規
    性」），及顯然可認足以動搖原有罪確定判決，應為無罪、
    免訴、免刑或輕於原判決罪名之「顯然性」（或稱「確實性
    」）二要件，加以審查，為判斷應否准予開始再審之準據，
    二者均不可或缺，倘未兼備上開學理上所謂「新規性」與「
    確實性」之二種再審新證據之特性，即不能據為再審之原因
    （最高法院93年度台抗字第98號、86年度台抗字第477 號裁
    判要旨參照) 。
三、經查：
(一)本件聲請人所提出之新證據有本院96年度重矚上更(三) 字
    第217號刑事判決書第103頁影本、李元添匯款紀錄影本、87
    年11月25日（87）校科字第875631號函影本、88年6月30日
    （88）校教字第882680號函影本、郭振源警詢筆錄、乙○○
    法律補習班上課證影本、乙○○世新大學法律學分證明影本
    、乙○○開南大學碩士班報到單影本、乙○○父親、母親戶
    籍謄本等證據，惟有關李元添匯款紀錄影本、87年11月25日
    （87）校科字第875631號函影本、88年6月30日（88）校教
    字第882680號函影本、郭振源警詢筆錄等證據，均係法院審
    理時已存在，且為當事人所已知，並經於審判期日為證據調
    查，顯不具有於事實審法院判決前已經存在，為法院、當事
    人所不知，不及調查斟酌，至其後始經發見之「新規性」要
    件，又就該證據本身形式上觀察，並不足以動搖原有罪確定
    判決，而為受判決人無罪、免訴、免刑或輕於原判決所認罪
    名之判決，即不符合「確實性」之要件，是此部分顯非屬刑
    事訴訟法第420條第1項第6款之「新證據」，要無疑義。至
    於原確定判決第103頁為同案被告李元添無罪判決之理由，
    聲請人所提法律補習班上課證影本、世新大學法律學分證明
    影本、開南大學碩士班報到單影本、乙○○父親、母親戶籍
    謄本等資料，均係有關再審聲請人乙○○案發後之就學情形
    、家庭因素等事由，惟揆諸上開之規定及說明，前開事由均
    非屬提起再審之法定事由之一，是再審聲請人此部分所陳與
    法不合，並無理由。
(二)又再審聲請人以原審並未將郭振源警詢錄音帶完全勘驗完畢
    ，且距犯罪事實發生日已逾一年以上，郭振源何以流暢答詢
    出數十人之姓名，質疑郭振源之筆錄，顯係違背其意思之陳
    述等情聲請再審，惟原確定判決業經審酌，並敘明於97 年9
    月11日勘驗郭振源警詢錄音帶，「郭振源在陳述時之語調平
    穩、反應均正常，無任何異狀（尚知嘻笑），警方問話語氣
    溫合（和）」，足見其警詢證述具有任意性，堪予認定，並
    製有勘驗筆錄一份在卷。復將該警詢錄音帶送往法務部調查
    局鑑定，嗣後亦證明上開錄音帶並無偽造、變造之疑慮，有
    法務部調查局97年8月11日調科參字第09700 308370號聲紋
    鑑定報告書、同局97年8月21日調科參字第097 00340510號
    函在卷可憑，有原確定判決附卷可考（見本院96 年度重矚
    上更(三)字第217號確定判決第31至32頁），是再審聲請人
    以業經原審詳予審酌之事證，再為爭執，而執為再審之理由
    ，顯無可採。
(三)另再審聲請人甲○○以其成績未經竄改前即可錄取警大，若
    郭振源有程式設計之舞弊情形，無從發生使甲○○「得以達
    到錄取標準」之情形，原審就此漏未審酌云云。無非係就原
    確定判決證據如何採酌認定之爭執，惟證據之調查，係屬法
    院之職權，而法院就調查證據之結果，本於自由心證之原則
    ，而為斟酌取捨，是證據之證明力如何，係屬法院之職權範
    圍，原確定判決既已就再審聲請人涉案之證據、如何認定其
    違法之理由，予以審酌認定，並於理由欄中敘明再審聲請人
    其開所辯不予採信之理由（見同上本院確定判決第51頁至56
    頁），而其證據之取捨並無違反論理或經驗法則，即難認其
    所為之論斷係屬違法，再審聲請人就屬法院職權認定之範疇
    任意予以指摘，自有未合。
四、綜上所述，聲請人聲請意旨所陳事由，並非適法之再審理由
    。聲請人執此等聲請意旨聲請本件再審，難認為有理由，應
    予駁回。
據上論斷，應依刑事訴訟法第434條第1項，裁定如主文。
中    華    民    國    99    年     5    月    31    日
                    刑事第十八庭審判長法  官  吳鴻章
                                      法  官  曾淑華
                                      法  官  汪梅芬
以上正本證明與原本無異。
如不服本裁定，應於收受送達後五日內向本院提出抗告狀。
                                      書記官  劉寶鈴
中    華    民    國    99    年    6     月    2     日

司法院資訊處製作；財團法人民間司法改革基金會備份。
